【裁判字號】    98,交聲,577
【裁判日期】    980331
【裁判案由】    交管條例聲異
【裁判全文】
臺灣板橋地方法院交通事件裁定         98年度交聲字第577號
原處分機關  交通部公路總局臺北區監理所
異  議  人
即受處分人  甲○○
上列異議人即受處分人因違反道路交通管理處罰條例案件，不服
交通部公路總局臺北區監理所於民國95年9 月5 日所為北監自裁
字裁40-ABY192640號裁決，聲明異議，本院裁定如下：
    主  文
異議駁回。
    理  由
一、本件異議人即受處分人甲○○於民國91年7 月3 日凌晨2 時
    15分許，飲酒後仍駕駛車號5G-4468 號自用小客車，行經臺
    北市○○○路○段處，經臺北市政府警察局信義分局執勤員
    警對其施以酒精測試，測得呼氣中酒精含量高達每公升0.30
    毫克，認其違反道路交通管理處罰條例第35條第1 項第1 款
    規定，於91年7 月3 日掣單舉發，嗣受處分人逾原舉發通知
    單所載應到案日期之30日以上均未到案，原處分機關於95年
    9 月5 日依道路交通管理處罰條例第35條第1 項第1 款、違
    反道路交通管理事件統一裁罰基準及處理細則所訂之違反道
    路交通管理事件統一裁罰基準表之規定，裁處：(一)罰鍰新臺
    幣（下同）1 萬9 千5 百元（註記：受處分人業已於91年7
    月10日繳納罰鍰，就此部分異議人未聲明異議），須辦理吊
    扣駕駛執照12個月及施以道安講習之處分（對道安處分部分
    ，異議人未異議）；(二)上開駕駛執照逾期不繳送之處分：1.
    自95年10月6 日吊扣駕駛執照24個月，限95年10月20日前繳
    送，逾上開期限自95年10月21日起逕行註銷駕駛執照，2.駕
    駛執照吊（註）銷後，自95年10月21日起一年內不得重新考
    領駕駛執照。
二、異議意旨略以：本人於91年7 月3 日酒駕違規行駛，為此本
    人已付出沈重代價，繳納罰款（鍰）時因駕照遺失，故未帶
    駕照辦理扣照程序，雖未完成扣照程序，但辦理單位及承辦
    人均未通知，故本人以為程序上已完成，且92年底本人因故
    又犯酒駕，本次事件本人也依規定繳納罰鍰並繳交駕照執行
    扣照程序，但執行單位並未提醒本人前次違規未完成扣照程
    序，試問一般小老百姓又如何得知程序未完成，92年執法機
    關及交通監理單位及裁罰單位早已完成連線工作，故監理單
    位不應以單位不同另行裁罰本人，若須裁罰也應於3 年內以
    書面通知本人，不應於4 年後以此裁罰本人，本人不但不能
    接受此項裁罰更不能接受監理單位作法，且本人多次申訴均
    遭駁回，望法官為本人主持公道云云。
三、按受處分人不服第8 條主管機關所為之處罰，得於接到裁決
    書之翌日起20日內，並得依法扣除在途期間，向管轄地方法
    院聲明異議，道路交通管理處罰條例第87條第1 項及道路交
    通案件處理辦法第12條分定有明文。而道路交通異議案件，
    當事人非居住於處罰機關所在之鄉、鎮、市（包括縣轄市、
    省轄市及院轄市）者，但居住於受理聲明異議案件法院之管
    轄區域者，依本標準第2 條第1 款中之地方法院在途期間欄
    所載日數扣除在途期間，法院訴訟當事人在途期間標準第4
    條第1 款第2 目亦規定甚明。此為交通異議事件之程序規定
    ，為聲明異議之合法要件，受處分人之聲明異議自須合於此
    項程序規定，法院始得受理為實體之審查。又交通法庭認聲
    明異議不合法律上之程式，且無從補正者，應以裁定駁回之
    ，道路交通案件處理辦法第18條亦有規定。次按處理違反道
    路交通管理事件，有關文書送達之程序，依行政程序法之規
    定，違反道路交通管理事件統一裁罰基準及處理細則第5條
    定有明文。又送達，於應受送達人之住居所、事務所或營業
    所為之；於應送達處所不獲會晤應受送達人時，得將文書付
    與有辨別事理能力之同居人、受僱人或應送達處所之接收郵
    件人員；應受送達人或其同居人、受僱人、接收郵件人員無
    正當理由拒絕收領文書時，得將文書留置於應送達處所，以
    為送達；送達，不能依前二條規定為之者，得將文書寄存送
    達地之地方自治或警察機關，並作送達通知書兩份，一份黏
    貼於應受送達人住居所、事務所、營業所或其就業處所門首
    ，另一份交由鄰居轉交或置於該送達處所信箱或其他適當位
    置，以為送達。前項情形，由郵政機關為送達者，得將文書
    寄存於送達地之郵政機關，行政程序法第72條第1 項前段、
    第73條第1 項、第3 項、第74條第1 項、第2 項分別有所規
    定。末按法院受理有關交通事件，準用刑事訴訟法之規定；
    刑事訴訟法規定之期間，其計算依民法規定，道路交通管理
    處罰條例第89條前段、刑事訴訟法第65條亦有明文。而一定
    期間內應為意思表示者，其期間之末日為星期日、紀念日或
    其他休息日時，依民法第122 條規定，既應以其休息日之次
    日代之，則關於道路交通案件計算法定期間時，如果期間之
    末日為上述之休息日，即應不予算入，但休息日在期間中而
    非期間之末日者，自不得予以扣除（最高法院30年抗字第28
    7 號判例意旨參考）。
四、查：異議人戶籍於83年11月29日迄96年5 月30日止，均設於
    「臺北縣板橋市○○路○ 段1 巷10號之1 」，於96年5 月31
    日始遷至臺北縣板橋市○○街19號之2 等情，有卷附之臺灣
    省臺北縣板橋市戶籍登記簿電腦查詢、個人基本資料查詢結
    果、遷徒紀錄資料查詢結果各1 紙可證，又異議人本件於98
    年1 月21日提出之聲明異議狀記載之地址，亦係板橋市○○
    路○ 段1 巷10號之1 （2 樓），有該聲明異議狀在卷可考。
    而本件交通部公路總局臺北區監理所（以下稱：原處分機關
    ）裁決書係於95年9 月11日經送至異議人當時之戶籍地「臺
    北縣板橋市○○路○ 段1 巷10號之1 」時，未獲會晤異議人
    ，亦無受領文書之同居人、受雇人或應受送達處所接收郵件
    人員，乃於95年9 月11日當日將該裁決書寄存送達在送達地
    之郵政機關招領，並依首揭行政程序法第74條之規定，製作
    送達通知書二份，一份黏貼於應受送達人住居所門首，一份
    置於該受送達處所信箱或其他適當位置，以為合法送達異議
    人等情，復有卷附送達證書一紙可查。本件裁決書送達顯符
    合法定送達程序，業已於95年9 月11日發生送達之效力無訛
    。異議人空以未實際收受該裁決書為由爭執，殊不足採。又
    原處分機關係位於臺北縣樹林市，異議人則設址於臺北縣板
    橋市，並不在原處分機關所在之鄉鎮市，但於受理聲明異議
    案件法院即本院之管轄區域內者，依首開規定，須扣除在途
    期間2 日，則其聲明異議期間應於裁決書寄存日即送達日95
    年9 月11日之翌日（12）起22日內即95年10月4 日（該日非
    假日或休息日）屆滿，故本件異議人聲明異議期間之末日應
    為95年10月4 日，惟異議人遲至98年1 月21日始行提出本件
    異議，有蓋用於異議人聲明異議狀上之原處分機關收文章戳
    記可憑，顯已逾法定之異議期間（另依卷附資料，異議人最
    早曾於97年1 月9 日向原處分機關提出陳述書，縱依此陳述
    書日期，亦已逾異議期間），其聲明異議即不合法律上程式
    ，且無從補正。揆諸首揭說明，異議人之聲明異議自屬不合
    法，應予駁回。
據上論斷，應依道路交通管理處罰條例第87條第2 項、道路交通
案件處理辦法第18條前段，裁定如主文。
中    華    民    國    98    年    3     月    31    日
                  交通法庭  法  官  王復生
以上正本證明與原本無異
如不服本裁定應於送達後5日內向本院提出抗告狀
                                書記官  張惠芳
中    華    民    國    98    年    4     月    1     日


司法院資訊處製作；財團法人民間司法改革基金會備份。
